【裁判字號】    89,上訴,282
【裁判日期】    890516
【裁判案由】    殺人未遂等
【裁判全文】
臺灣高等法院臺中分院刑事判決                    八十九年度上訴字第二八二號
    上  訴  人
    即  被  告  甲○○
    選任辯護人  林瓊嘉
    上  訴  人
    即  被  告  乙○○
    指定辯護人  本院公設辯護人  丁○○
右上訴人因殺人未遂等案件，不服臺灣台中地方法院八十八年度訴字第一三○四號中
華民國八十八年十二月二十八日第一審判決（起訴案號：臺灣台中地方法院檢察署八
十七年度偵字第二六七一四號），提起上訴，本院判決如左：
    主  文
原判決關於甲○○未經許可持有手槍、未經許可出借手槍及殺人未遂暨定執行刑部分
，以及乙○○部分均撤銷。
甲○○共同未經許可，持有手槍，處有期徒刑陸年，併科罰金新台幣壹佰萬元，罰金
如易服勞役，以罰金總額與陸個月之日數比例折算；並於刑之執行完畢或赦免後，令
入勞動場所強制工作，期間為參年；扣案如附表一編號１、２號所示之物，均沒收；
又殺人未遂，處有期徒刑陸年。
乙○○共同未經許可，持有手槍，累犯，處有期徒刑捌年，併科罰金新台幣壹佰萬元
，罰金如易服勞役，以罰金總額與陸個月之日數比例折算；並於刑之執行完畢或赦免
後，令入勞動場所強制工作，期間為參年；扣案如附表一編號１、２號所示之物沒收
。
其餘上訴駁回。
本判決第二項撤銷改判部分所處之有期徒刑陸年、有期徒刑陸年，與前項上訴駁回部
分所處之有期徒刑壹年、有期徒刑肆月，主刑部分應執行有期徒刑拾貳年。
    事  實
一、甲○○素行不良，曾有違反肅清煙毒條例、賭博、違反麻醉藥品管理條例、檢肅
    流氓條例等前科（尚不構成累犯）；又乙○○亦素行不良，曾有妨害自由、賭博
    、違反肅清煙毒條例、流氓條例等前科，其中賭博罪部分，經法院判處有期徒刑
    三月，甫於民國（下同）八十六年十月十四日易科罰金執行完畢；彼等二人均不
    知悔改。又甲○○於八十七年三月間，在台中市○○路之「相隨咖啡廳」，以新
    台幣（下同）六十萬元之代價，向蘇瑞琪（嗣於八十七年五月間死亡）購買附表
    一編號１、２號所示之美制貝瑞塔手槍二支（槍號已磨損）、含彈匣二個及子彈
    數十發後（依後述之槍聲共十九聲計算，子彈應非起訴書所載之十五發），甲○○即未經許可，非法持有該批槍、彈，並隨身攜帶做為防身之用。嗣於八十七年
    十一月二十四日凌晨一時三十分許，甲○○與乙○○相偕前往台中市○○區○○
    路一段二號三樓之「華國大舞廳」喝酒，甲○○並攜帶上開槍、彈前往，甲○○
    有感於身上同時攜帶二支手槍不方便，便將其中一支手槍及數發子彈交予乙○○
    攜帶，乙○○知情並予應允，乙○○即與甲○○二人基於犯意之聯絡共同未經許
    可，非法持有該等槍、彈。繼於同日凌晨四時許，乙○○在舞廳櫃檯大廳與戊○○因細故發生爭執，乙○○旋自腰間掏出手槍，用槍柄敲擊戊○○頭部一下（戊○○傷害部分未據告訴），戊○○見狀即躲在該舞廳工作人員身後，雙方互有推
    拉，甲○○、乙○○又另行起意，共同基於以加害生命、身體、財產之事，恐嚇
    公眾之犯意聯絡，分持槍朝天花板各射擊三槍（舞廳內毀損部分亦未據告訴），
    致生危害公安。又甲○○與戊○○拉扯中，戊○○將甲○○推倒在地，致甲○○
    頓萌殺意，乘乙○○向天花板開二槍（起訴書誤書為三槍）之際，甲○○貼向戊○○身後，持槍朝戊○○右後背要害射擊一槍（一Ｘ一公分），子彈貫穿至右上
    臂（五Ｘ一公分、二Ｘ一公分）使戊○○不支倒地，乙○○並基於普通傷害之犯
    意，朝業已躺在地板之戊○○腿部再開一槍，子彈由右大腿後側（一．五Ｘ一公
    分），貫穿至右大腿前側（一Ｘ一公分），（戊○○此傷害部分亦未告訴），甲○○再槍朝戊○○作勢開槍（未擊發），隨甲○○與乙○○即走出櫃檯大廳，
    甲○○隨即又折返櫃檯大廳內再持槍貼近戊○○朝其頭部開槍，惟因槍枝卡彈或
    不發彈（子彈雖受撞擊，但火葯未燃燒）而未擊發，戊○○始倖免於難。甲○○
    隨即檢查槍枝，並拉槍枝滑套，試圖排除障礙，甲○○與乙○○急走出舞廳後再
    開三槍，此時戊○○經舞廳工作人員扶持躲入舞廳內，後甲○○與乙○○又再度
    走入舞廳，尋找戊○○未獲，乙○○又朝櫃檯大廳開二槍（起訴書誤書為三槍）
    ，甲○○與乙○○再追入舞廳內室再開四槍（起訴書誤書為三槍）。隨即乙○○
    將其所持有之手槍交還甲○○後，二人即分別逃逸。乙○○欲搭電梯離去時，因
電梯故障，被困電梯內而遭趕抵現場之警員當場逮捕，另甲○○則帶該二支手槍
    從舞廳沿窗外廣告物順溜而下，並將該二支手槍藏匿於舞廳旁之花叢內。嗣於同
    日凌晨四時二十分許，在台中市○○路與四川路口時為警逮捕，並扣得附表一所
    示之手槍二支及現場彈殼十二顆、舞廳現場錄影帶二卷等物。甲○○於被逮捕後
    ，在台中市警察局第四分局何安派出所於八十七年十一月二十四日第一次訊問時
    ，甲○○為隱匿其遭台灣台中地方法院檢察署通緝之身分，乃冒「陳志強」之名
    應訊，並於警訊筆錄內偽造之「陳志強」署押（包括簽名及指印各乙枚），足以
    生損害於「陳志強」及警察機關辦案之正確性，旋為警查覺。
二、案經台中市警查察局第四分局移送台灣台中地方法院檢察署檢察官偵查起訴。
    理  由
一、訊據上訴人即被告（以下稱被告）乙○○除對於槍傷戊○○部分予以否認外，對
    於右揭犯罪事實均坦承不諱，被告甲○○則坦承於右揭時、地購買並持有手槍、
    子彈、嗣交其中一支手槍、子彈予乙○○持有及恐嚇公眾及冒名應訊等事實，惟
    矢口否認有何殺人未遂之犯行，並辯稱：伊未射擊戊○○，僅用槍作勢嚇戊○○
    而已云云。惟查，右揭犯罪事實業據被害人戊○○指訴歷歷及目擊證人黃偉喨、
    洪素芳、葛忠仁等證述綦詳，並經原審法院會同警局鑑識組人員李國屏勘驗、鑑
    定現場錄影帶明確，有勘驗、鑑定筆錄各在卷可稽。復有扣案手槍二支、彈殼十
    二顆、現場錄影帶二卷、照片九張、及醫院有關戊○○之槍傷之回函、病歷等附
    卷可證。而上開扣案之槍經鑑定結果，確具殺傷力，彈殼十顆部分，為制式口徑
    九ｍｍ彈殼，二顆係土造金屬彈彀，有內政部警政署刑事警察局八十七年十一月
    二十四日、刑鑑字第九０九六一號鑑驗通知書一紙在卷可查。又經鑑定試射上開
    美國ＢＥＲＥＴＴＡ廠，９２ＦＳ型，口徑９ＭＭ，制式半自動貝瑞塔九二手槍
    乙支，（槍枝管制編號0000000000號）。及美國ＢＥＲＥＴＴＡ廠，
    ９２ＦＳ型，口徑９ＭＭ，制式半自動貝瑞塔九二手槍乙支，（槍枝管制編號0
    000000000號）子彈彈彀，與上開彈彀比對結果，其分別有四顆及六顆
    彈底紋痕特徵與上開試射彈款相吻合，亦有內政部警政署刑事警察局八十七年十
    二月十日七日、八七刑鑑字第九七六四一號函在卷可考。又被告甲○○於前開時
    、地以槍朝戊○○頭部開槍，突因槍枝卡彈（即前發子彈擊發，但彈彀未退出）
    或不發彈（子彈雖受撞擊，但火葯未燃燒），致戊○○倖免於難，亦經鑑識人員
    李國屏勘驗、鑑定錄影帶及槍枝無誤，有上開勘驗、鑑定筆錄在卷可佐。查人身
    背部、頭部為身體要害，被告甲○○先持槍朝戊○○右後背射擊（一Ｘ一公分）
    ，子彈貫穿至右上臂（五Ｘ一公分、二Ｘ一公分），有上開醫院證明可參。又被
    告甲○○隨又以槍瞄準戊○○頭部要害射擊，卻因槍枝故障卡彈或不發彈而未射
    擊子彈，待戊○○為人扶持躲入舞廳內室，被告甲○○猶有未甘，仍夥同被告乙○○持槍追入大廳，按以槍射擊人身背部或頭部要害，以足致人於死，乃被告甲○○悍然接續持槍朝被害人戊○○背部、頭部射擊，雖因槍枝突然故障，子彈未
    能擊發，而未近距離射中戊○○頭部要害，然其有殺意至為灼然。故被告甲○○
    、乙○○等空言否認犯行，顯係畏罪卸責之詞，均不足取，是被告二人犯行應堪
    以認定。
二、(一)核被告甲○○購買槍、彈並持有槍、彈行為，係犯槍砲彈藥刀械管制條例第七
    條第四項之持有槍枝罪及同條例第十二條第四項之持有子彈罪。又被告甲○○其
    後於八十七年十一月二十四日將其中一支手槍及部分子彈交由被告乙○○攜帶，
    而共同持有該等槍彈，惟被告甲○○持有之槍彈行為僅有一個，僅能論以先前之
    持有一罪，不能割裂為兩罪加以處罰（最高法院八十二年度台上字四九二一號判
    決可資參照）。又被告甲○○以一行為持有槍、彈行為，屬一行為觸犯數罪名之
    想像競合犯，應依刑法第五十五條前段之規定，從較重之槍砲彈藥刀械管制條例
    第七條第四項未經許可，持有手槍罪論處。被告甲○○、乙○○間就八十七年十
    一月二十四日共同持有槍彈行為，彼此有犯意之聯絡，行為之分擔，均為共同正
    犯。
    (二)被告乙○○持有槍彈行為，係犯槍砲彈藥刀械管制條例第七條第四項之持有槍
      枝罪及同條例第十二條第四項之持有子彈罪。又被告乙○○以一行為持有槍、
      彈行為，亦屬一行為觸犯數罪名之想像競合犯，應依刑法第五十五條前段之規
      定，從較重之槍砲彈藥刀械管制條例第七條第四項未經許可，持有手槍罪論處
      。被告乙○○與被告甲○○間，互有犯意之聯絡，行為之分擔，均為共同正犯
      。
    (三)被告甲○○、乙○○分別持槍射擊舞廳內之人員及物品，係犯刑法第一百五十
      一條恐嚇公眾罪。被告二人所犯上開恐嚇公眾罪部分，有犯意之聯絡及行為分
      擔，均為共同正犯。
    (四)被告甲○○持槍射擊戊○○，及在警局冒名應訊、偽造署押行為，係犯刑法第
      二百七十一條第二項、第一項之殺人未遂罪及同法第二百十七條第一項之偽造
      署押罪。又其殺人罪僅止於未遂階段，依法應減輕其刑。
    (五)被告甲○○所犯上開(一)、(三)、(四)罪，犯意各別，罪名互異，應分論併罰。
    (六)又被告乙○○所犯上開(二)(三)罪，有方法結果之牽連關係，為牽連犯，應從一重
      槍砲彈藥刀械管制條例第七條第四項持有槍枝罪處斷。公訴人認犯意各別，罪
      名互異，應予分論併罰，似有誤會。又被告乙○○曾因賭博罪，經法院判處有
      期徒刑三月，甫於八十六年十月十四日易科罰金執行完畢，此有台灣台中地方
      法院檢察署刑案資料查註紀錄表及本院被告全國前案紀錄表等各在卷可佐，五
      年以內再犯本件有期徒刑以上之罪，為累犯，應依刑法第四十七條規定加重其
      刑。
三、原審法院就被告甲○○恐嚇公眾、偽造署押部分，適用刑法第二十八條、第二百
    十七條第一項、第二百十九條、第一百五十一條，罰金罰鍰提高標準條例第一條
    前段之規定，並審酌被告甲○○犯罪之動機、目的、手段，犯罪所生之危害、犯
    罪後之等一切情狀，分別量處有期徒刑一年及四月，如附表二所示偽造之署押並
    依法沒收之，核其認事用法俱無不合，量刑亦稱妥適，被告甲○○上訴意旨，空
    言指摘原判決此部份不當，並無可取，為無理由，應予駁回。至於原審就被告甲○○未經許可持有手槍、未經許可出借手槍及殺人未遂部分，以及被告乙○○部
    分予以論罪科刑，固非無見，惟查（一）被告甲○○與乙○○未經許可，持有手
    槍部分，原判決漏未認定渠二人為共犯。（二）被告甲○○於原審法院稱該槍彈
    係於渠等進入舞廳之前交給被告乙○○，出舞廳後被告乙○○即交還渠，被告乙○○經法官詢以：「甲○○為何交一支槍給你？」亦稱：「因為他帶兩支槍不好
    拿，所以交一支槍給我」（見原審法院卷第一二七頁）。被告甲○○於本院亦稱
    其無出借槍枝予被告乙○○之意思。足見被告乙○○所以持有槍枝及子彈，係被
    告甲○○有感於身上同時攜帶二支手槍不方便，將其中一支手槍及數發子彈交予
    被告乙○○攜帶，被告乙○○知情並予應允。該等槍枝子彈均未超出被告甲○○
    實力控制之範圍，而係在被告甲○○、乙○○二人共同持有之狀態下，原審法院
    認被告甲○○將槍彈出借與被告乙○○，而論被告甲○○尚涉有未經許可出借手
    槍罪，顯有誤會。（三）附表一編號１、２所示之槍枝，既係被告甲○○、乙○○共同未經許可持有之違禁物，自應於渠等論罪科刑項下諭知沒收。詎原判決於
    被告乙○○論罪科刑項下，僅諭知沒收附表一編號２所示之槍枝，且於被告甲○○殺人未遂項下，又再重複諭知沒收附表一編號１所示之槍枝，均有未當。被告
    乙○○此部分上訴意旨，並不否認犯罪，而認原判決量刑過重；被告甲○○則仍
    執陳詞，指其無殺人未遂之犯意，空言指摘原判決此部分不當，固無可取。但原
    判決既有前述可議之處，此部分即屬無可維持，應由本院撤銷改判，被告犯數罪
    ，巳定應執行之刑，此部分既經上訴而撤銷，原定之執行刑亦失所附麗，應並予
    撤銷。爰審酌被告甲○○、乙○○犯罪之動機、目的、手段，犯罪所生之危害、
    被告甲○○犯後猶飾詞狡辯，未見悔意等一切情狀，各量處如主文第二、三項所
    示之刑，並就被告甲○○部分，定其應執行之刑及分別就甲○○、乙○○部分，
    諭知罰金易服勞役之折算標準。又按司法院大法官會議釋字第四七一號解釋文，
    認依新修正之槍砲彈藥刀械管制條例第十九條第一項規定，犯同條例第七條、第
    八條、第十條、第十一條、第十二條第一項至第三項、第十三條第一項至第三項
    之罪，經判處有期徒刑者，依個案情節如符合比例原則部分，應於刑之執行完畢
    或赦免後，宣告保安處分（即令入勞動場所，強制工作，其期間為三年），而非
    全然不予適用該條文，有該號解釋文可參照。查被告甲○○、乙○○擁槍自重，
    偶因細故，竟在舞廳公共場所共同持槍四處開槍傷人、毀物，被告甲○○甚至意
    圖殺害戊○○，此等恣意開槍傷人，目無法紀之行為，已對社會安全造成嚴重威
    脅，又斟酌被告等二人行為之嚴重性、其所表現之危險性，以及對於被告未來行
    為之期待性綜合觀察，對彼等之犯罪實有預防並矯治其社會危險性之必要，爰依
    新修正之槍砲彈藥刀械管制條例第十九條第一項規定，各於刑之執行完畢或赦免
    後，均令入勞動場所，強制工作，其期間皆為三年。又附表一所示之槍枝，均係
    違禁物，皆應依法宣告沒收。至現場拾獲之彈殼十二顆，已非違禁物，亦非供被
    告等犯罪所用之物，故不為沒收之諭知，併此明。
四、據上論結，應依刑事訴訟法第三百六十八條、第三百六十九條第一項前段、第三
    百六十四條、第二百九十九條第一項前段，槍砲彈藥刀械管制條例第七條第二、
    四項、第十二條第二、四項、第十九條第一項、刑法第十一條前段、第二十八條
    、第二百七十一條第二項、第一項、第四十七條、第五十五條、第五十一條第五
    款、第二十六條前段、第四十二條第三項，罰金罰鍰提高標準條例第二條，判決
    如主文。
本案經檢察官丙○○到庭執行職務。
中      華      民      國    八十九    年      五      月     十六     日
                                  臺灣高等法院臺中分院刑事第十庭
                                        審判長法  官  蕭  廣  政
                                              法  官  李  寶  堂
                                              法  官  曾  謀  貴
右正本證明與原本無異。
除偽造署押及恐嚇公眾罪部分不得上訴外，其餘得上訴。
如不服本判決應於收受送達後十日內向本院提出上訴書狀，其未述上訴之理由者並
得於提起上訴後十日內向本院補提理由書（均須按他造當事人之人數附繕本）。
                                              書記官  陳  三  軫
中      華      民      國     八十九     年      五      月    二十   日
                                                                       Ｄ
附表一：
  １、美國ＢＥＲＥＴＴＡ廠，９２ＦＳ型，口徑９ＭＭ，制式半自動貝瑞塔九二手
      槍乙支，槍號已磨滅（槍枝管制編號0000000000號）；含彈匣乙個
      。
  ２、美國ＢＥＲＥＴＴＡ廠，９２ＦＳ型，口徑９ＭＭ，制式半自動貝瑞塔九二手
      槍乙支，槍號已磨滅（槍枝管制編號0000000000號）；含彈匣乙個
      。
附表二：
  台中市警察局第四分局何安派出所於八十七年十一月二十四日警訊筆錄內偽造之「
  陳志強」署押（包括簽名及指印各乙枚）。


司法院資訊處製作；財團法人民間司法改革基金會備份。
